臺灣花蓮地方法院民事裁定
111年度消債清字第7號
聲  請  人  
即  債務人  楊賀強  

上列當事人因消費者債務清理事件聲請清算，本院裁定如下：
    主    文
清算之聲請駁回。
聲請程序費用由聲請人負擔。
    理    由
一、按債務人不能清償債務或有不能清償之虞者，得依本條例所
    定更生或清算程序，清理其債務，消費者債務清理條例(下
    稱消債條例)第3條定有明文。蓋消債條例之立法目的，在於
    經濟上陷於困境之消費者，若任其於惡性循環之債務窘境中
    自生自滅，其將衍生嚴重之社會問題，致難以維持安定之社
    會經濟秩序，故有予以分別情形依更生或清算之程式清理其
    債務之必要，藉以妥適調整其與相關債權人間之權利義務關
    係，以謀求消費者經濟生活之更生機會，從而健全社會經濟
    發展；惟私法上債之關係，係以當事人間之信賴關係為基礎
    ，為社會經濟組織之重要支柱，故當事人於以法律行為追求
    自己之利益之際，亦應顧及對方之利益，並考量債權債務在
    社會上的作用，本於誠實及信用之原則，行使其債權及履行
    其債務，故消費者欲以消債條例調整其所負義務，自應本於
    誠信原則之本旨，僅在其不能清償債務或有不能清償之虞而
    使其陷於經濟上之困境時，始得准許之，以避免藉此善意之
    立法而惡意圖謀減免債務，致使社會陷於道德危險。而前開
    消債條例第3條所謂「不能清償債務或有不能清償之虞」者
    ，係指債務人欠缺清償能力，對於已屆清償期，且已受請求
    債務之全部或主要部分，客觀上可預見其處於通常且繼續的
    不能清償之狀態而言，方符合消債條例為使不幸陷入經濟困
    境之人得以清理債務、重建生活，並在債務清理過程中能保
    有符合人性尊嚴之最低基本生活之目的。至於債務人之清償
    能力，應包括財產、信用及勞力(技術)，並不以財產為限，
    必須三者總合加以判斷仍不足以清償債務，始謂欠缺清償能
    力而成為不能清償，倘債務人之資產經評估雖已不足以清償
    債務，惟依債務人之年齡及工作能力，在相當期限內如能清
    償債務，仍應認其尚未達不能清償債務或有不能清償之虞。
二、聲請意旨略以：聲請人現積欠無擔保債務新臺幣(下同)1,26
    7,907元，雖曾依消債條例之規定向鈞院聲請調解，惟經調
    解不成立，且聲請人顯有不能清償債務之情事。為此，爰向
    本院聲請清算等語。
三、經查：
  ㈠聲請人主張其有不能清償債務之情事，於民國111年1月10日
    向本院聲請消債條例前置調解，經最大債權銀行凱基商業銀
    行股份有限公司(下稱凱基銀行)提出總債權954,374元，180
    期，6%，月付8,054元之調解方案(下稱系爭調解方案)，惟
    因聲請人表示無法負擔，於111年2月17日調解不成立，聲請
    人並當場聲請進入清算程序等情，業經本院依職權調取111
    年度司消債調字第6號卷(下稱調解卷)核閱屬實，堪可認定
    。是本院自應綜合聲請人目前全部收支及財產狀況，評估其
    是否已達不能維持符合人性尊嚴之最低生活條件，而有「不
    能清償債務或有不能清償之虞」之情形。
  ㈡聲請人對債權人之債務金額為1,325,811元。
    經查，聲請人於111年1月10日聲請前置調解時，自陳其債務
    總金額為1,207,907元。經函債權人陳報對本件聲請人之債
    權，所陳報債權現況如下：臺灣銀行股份有限公司為100,00
    0元、遠東國際商業銀行股份有限公司為95,993元、凱基銀
    行為728,265元、臺灣樂天信用卡股份有限公司為85,835元
    、裕富數位資融股份有限公司為266,030元、二十一世紀數
    位科技股份有限公司為49,688元，合計1,325,811元(見調解
    卷第83-103頁、本院卷第85-99頁)，與聲請人陳報債權金額
    有別，茲以債權銀行上揭陳報之債權金額為準，是聲請人對
    債權人之債務金額為1,325,811元。
  ㈢聲請人「無」不能清償債務或不能清償之虞之情形：
　　⒈聲請人陳報其每月收入約38,750元，名下除保單價值解約
      金8,886元、臺灣銀行存款36元、花蓮二信存款37元、郵
      局存款2元、中國信託存款35元外，別無其他財產等情，
      業據聲請人提出財產及收入狀況說明書、108-109年度綜
      合所得稅各類所得資料清單、全國財產稅總歸戶財產查詢
      清單、勞保異動明細表、南山人壽保險股份有限公司函文
      、臺灣銀行綜合存款存摺影本、花蓮二信活期儲蓄存款存
      摺影本、中華郵政儲金簿影本、中國信託銀行存款存摺影
      本等在卷可稽(見本院卷第17-20頁、第57-63頁、第105-1
      07頁、第133-265頁)，故本院即以38,750元作為計算債務
      人目前償債能力之依據。
  　⒉聲請人主張其每月必要生活費用為25,700元(包括：伙食費
      6,500元、交通費500元、行動電話費700元、水電瓦斯費1
      ,000元、房租7,000元、雜項支出費2,000元、扶養費8,00
      0元)。惟查，上揭費用中房租支出部分，聲請人僅稱因債
      務問題與雙親不睦而搬出另行租屋，並未提出相關單據佐
      證(聲請人前於調解程序提出之租約，其租期屆滿日為111
      年1月10日，係在本件清算聲請之前屆滿，見調解卷第57-
      59頁)，另參酌聲請人既主張有不能清償債務情事，自應
      節撙不必要之開支，揆諸聲請人上揭租屋事由，難認此筆
      支出係屬必要，自應予剔除。其餘費用支出共18,700元部
      分，本院衡酌聲請人之經濟資力、家庭親屬狀況、目前社
      會經濟消費之常情，認未逾一般人生活程度，尚屬合理。
      綜上，爰認定聲請人每月必要支出金額為18,700元。
　　⒊本件以聲請人每月收入38,750元，扣除每月必要生活費用1
      8,700元，剩餘20,050元(計算式：38,750元－218,700元＝2
      0,050元)，參之聲請人現積欠之債務總額為1,325,811元
      ，扣除前開已知保單價值金8,886元後，剩餘1,316,925元
      之債務，再衡諸聲請人69年出生，現42歲，距法定強制退
      休年齡仍有相當年份之職業生涯可期，其尚有相當之工作
      能力，倘願意積極工作，甚可加速清償其所積欠之債務；
      若不加計上開債務總額嗣後再行增加之利息、違約金等費
      用，以聲請人每月可清償之20,050元計算，上開債務總額
      約5.5年(計算式：1,316,925元20,050元12月≒5.5年)即
      可清償完畢。衡之聲請人目前年齡，其償債年限非長，本
      件於客觀上難認有何不能清償債務或不能清償之虞情事之
      存在。
　　⒋又聲請人上揭每月可清償金額達20,050元，顯逾上揭㈠所示
      月付8,054元之系爭調解方案，惟聲請人前置調解程序中
      ，未據理由逕表示無法負擔，而聲請本件清算，自難認其
      有理由。另聲請人雖到庭陳稱其除系爭調解方案外，每月
      尚需給付裕富資融公司13,000元及手機借貸3,000元，再
      扣除基本開銷，故無力負擔系爭調解方案云云。惟上揭裕
      富資融公司及手機借貸債務，本在消債條例前置調解程序
      得協商之債務範圍內，聲請人若認有將之列入債務協商程
      序以取得更佳還款條件之必要，自得另聲請消債條例前置
      調解程序，附此敘明。
四、綜上，衡酌聲請人之上開資產、勞力技術、信用等各情狀，
    與其所負債務約1,316,925元相較，顯難認欠缺清償能力，
    客觀上尚無就已屆清償期之債務有持續不能清償或難以清償
    之虞情形，自乏依據消費者債務清理條例所定清算程序，清
    理其債務之必要。從而，聲請人依消費者債務清理條例第3 
    條規定聲請清算，要件自有未合，為無理由，不應准許。
五、爰裁定如主文。　
中　　華　　民　　國　　111 　年　　8 　　月　　3 　　日
                  民事第一庭  法  官  李立青
以上正本係照原本作成。
如對本裁定抗告須於裁定送達後10日內向本院提出抗告狀（須按
他造當事人之人數附繕本），並繳納抗告費新臺幣1,000元。
中　　華　　民　　國　　111 　年　　8 　　月　　3 　　日
                              書記官  林政良